【裁判字號】    98,消債更,407
【裁判日期】    980730
【裁判案由】    聲請更生程序
【裁判全文】
臺灣高雄地方法院民事裁定          98年度消債更字第407號
聲  請  人  甲○○
上列當事人因消費者債務清理事件聲請更生，本院裁定如下：
  主  文
聲請駁回。
聲請費用由聲請人負擔。
    理  由
一、聲請人意旨略以：聲請人即債務人現積欠中國信託商業銀行
    股份有限公司（下稱中國信託銀行）等金融機構債權人共計
    新台幣（下同）2,845,323 元，於消費者債務清理條例施行
    後，曾檢具債權人清冊，請求最大債權銀行即中國信託銀行
    共同協商債務清償方案，惟遭以未能接受顯足以負擔之還款
    方案為由，致協商不成立，但當時聲請人每月平均月薪為26
    ,000 元 ，除需負擔每月房貸12,000元外，尚需支付每月生
    活費10,991元、扶養母親及女兒費用10,991元，實無法清償
    債務，為此，爰依法聲請准予裁定更生等語。
二、按債務人不能清償債務或有不能清償之虞者，得依本條例所
    定更生或清算程序，清理其債務，消費者債務清理條例第3
    條定有明文。又聲請更生或清算不合程式或不備其他要件者
    ，法院應以裁定駁回之，但其情形可以補正者，法院應定期
    間先命補正，復為同條例第8 條所明定。
三、經查：
(一)聲請人於消費者債務清理條例施行後，曾檢具債權人清冊，
    請求最大債權銀行即中國信託銀行共同協商債務清償方案，
    惟遭以未能接受顯足以負擔之還款方案為由，致協商不成立
    等情，有前置協商不成立通知書在卷可稽（見本院卷第86頁
    ），堪予認定。依前揭說明意旨，聲請人既已依同條例第15
    1 條規定行前置協商程序而不成立，本院即應審酌聲請人是
    否已陷於不能清償債務或有不能清償之虞。
(二)查聲請人97年度收入總額為449,363 元，其中薪資收入為35
    7,075 元，另92,288元為利息收入，有其97年度綜合所得稅
    各類所得資料清單可憑，是其每月平均收入約為37,447元。
    又聲請人主張其除需支付必要費用25,954元外，尚需支付母
    親及女兒扶養費10,992元，惟依聲請人所提明細，屬聲請人
    部份之生活必要費用僅8,454 元（見本院卷第21頁），另聲
    請人之母乙○○○名下無財產，95、96年度僅分別收入2,19
    0 元、2,658 元；其女尚未成年，名下無財產，亦無所得，
    此有財產歸屬資料清單、綜合所得稅各類所得資料清單、戶
    籍謄本（見本院第101 頁至第109 頁）可參，是聲請人主張
    應扶養其母及女，核屬有理，且其主張金額亦稱相當，從而
    ，聲請人每月應負擔之生活必要費用及扶養費合計為19,446
    元。
(三)又聲請人目前負債2,776,323 元，其中有擔保債務1,233,61
    7 元、無實物擔保授信債務為694,000 元、信用卡債務為
    780, 323元，而其中擔保債務有聲請人名下坐落高雄市○鎮
    區○○段3 小段795 地號土地暨其上建物617 建號設定抵押
    權予放款銀行即中國信託銀行供擔保，而參酌該房地於90年
    間係設定最高限額抵押權2,000,000 元予銀行，及因考量經
    濟狀況、折舊等因素，認該房地之價值應足以清償聲請人所
    積欠之有擔保債務。另聲請人於97年所得中，有台灣銀行之
    利息所得92 ,288 元，以臺灣銀行97年間之一般儲蓄存款利
    率計算，聲請人之存款應有數十萬至數百萬元（前經本院令
    其提出存款資料，但迄未補正），則以其存款應足以清償其
    信用卡債務，甚或全部債務，而聲請人之每月薪資收入亦足
    以支應其生活必需，是自難認聲請人有不能清償債務或不能
    清償之虞之情事。
四、綜上所述，聲請人既有穩定工作，且其收入及財產於扣除其
    個人必要生活費用及扶養費支出後，亦足以清償債務，則聲
    請人之聲請即不符合消費者債務清理條例第3 條所定要件，
    且此要件欠缺又屬無從補正，依上揭條文意旨，自應駁回其
    更生之聲請，爰裁定如主文。
五、依消費者債務清理條例第11條第1 項、第8 條前段、第15條
    ，民事訴訟法第78條、第95條，裁定如主文。
中    華    民    國    98    年    7     月    30    日
                民事第六庭    法      官    楊國祥
上為正本係照原本作成。
如不服本裁定，應於裁定送達後10日內，以書狀向本院提出抗告
，並繳納抗告費新臺幣1千元。
中    華    民    國    98    年    7     月    30    日
                              書  記  官    王楨珍


司法院資訊處製作；財團法人民間司法改革基金會備份。
